【裁判字號】    97,交聲,131
【裁判日期】    970212
【裁判案由】    聲明異議
【裁判全文】
臺灣臺中地方法院交通事件裁定    97年度交聲字第127
原處分機關  交通部公路總局臺中區監理所及豐原監理站
異 議人 即
受 處分 人  方志航
異 議人 即
受 處分 人  沈淑茹
異 議人 即
受 處分 人  沈慧如
異 議人 即
受 處分 人  陳威廷
異 議人 即
受 處分 人  甲○○
異 議人 即
受 處分 人  黃裕民
上列六受處分人因違反道路交通管理處罰條例案件，對於交通部
公路總局臺中區監理所、豐原監理站民國九十六年十二月十一、
十四日所為之六件裁決（依序為：中監違字第裁六○─ＨＣ00
00000、ＨＣ0000000、ＨＣ0000000、ＨＣ
0000000、ＨＣ0000000號及豐監稽違字第裁六三
─ＨＣ0000000號裁決書），聲明異議，本院裁定如下：
    主   文
本件（方志航、沈淑茹、沈慧如、陳威廷、甲○○、黃裕民等六
人）異議均駁回。
    理   由
一、原處分機關略以：(一)、受處分人方志航，於民國九十六年八
    月二十七日十一時四十分許，其所有之車號九六六六─ＬＨ
    號自用小客車，在台中縣大里市○○路五○○號前處，因不
    依順行方向停車；(二)、受處分人沈淑茹，於民國九十六年八
    月十七日十四時十七分許，其所有之車號九一七○─ＰＴ號
    自用小客車，在台中縣大里市○○路五六一號前處，因不依
    順行方向停車；(三)受處分人沈慧如，於民國九十六年八月十
    七日十四時二十五分許，其所有之車號Ｓ二─三六四八號自
    用小客車，在台中縣大里市○○路五○二號旁處，因不依順
    行方向停車；(四)、受處分人陳威廷，於民國九十六年八月十
    七日十四時二十分許，其所有之車號ＮＣ─三六七三號自用
    小客車，在台中縣大里市○○路五七一號旁處，因不依順行
    方向停車；(五)、受處分人甲○○，於民國九十六年八月二十
    八日十五時五十三分許，其所有之車號五九三三─ＨＴ號自
    用小客車，在台中縣大里市○○路五二二號前處，因不依順
    行方向停車；(六)、受處分人黃裕民，於民國九十六年八月二
    十一日十三時四十七分許，其所有之車號ＰＣ─六五三八號
    自用小客車，在台中縣大里市○○路五○九號前處，因不依
    順行方向停車之違規事實，均經台中縣警察局霧峰分局員警
    以採證照片依法逕行舉發，受處分人六人依限期到案提出申
    訴，經向原舉發機關查證違規屬實，該所（站）遂於九十六
    年十二月十一日及同月十四日分別以中監違字第裁六○─Ｈ
    Ｃ0000000、ＨＣ0000000、ＨＣ00000
    00、ＨＣ0000000、ＨＣ0000000號及豐監
    稽違字第裁六三─ＨＣ0000000號裁決書，裁處受處
    分人等六人違反道路交通管理處罰條例第五十六條第一項第
    六款之規定，各處罰鍰新臺幣（下同）九百元整，逾期則依
    違反道路交通管理事件統一裁罰標準表及裁決書處罰主文裁
    處，於法並無不合等語。
二、本六件受處分人即異議人方志航、沈淑茹、沈慧如、陳威廷
    、甲○○、黃裕民異議意旨略以：受處分人方志航等六人被
    舉發違規地點均在台中縣大里市○○路，上開路段係雙向道
    而非單行道，該路段並未設有任何禁止、限制或規定如何停
    車方式之標誌或標線，故該路段係可以停車之路段，可以確
    定。本件受處分人方志航等六人故於上開時地以「斜向停車
    」之方式停車，係附近居民向來一致停車方式之慣例，而上
    開路段既未設有任何禁止、限制或規定如何停車方式之標誌
    或標線，且非單行道，故可認為並未違反任何道路交通管理
    規定之情事。又道路交通安全規則第一百十二條第二項規定
    「停車時應依車輛順行方向緊靠右側，但單行道應緊靠路邊
    停車。其右側前後輪胎外側距離緣石或路面邊緣不得逾四十
    公分、、、、、」，亦即道路停車「其右側前後輪胎外側距
    離緣石或路面邊緣不得逾四十公分」，依上開規則之規定係
    針對單行道而言。本件舉發違規地點均在台中縣大里市○○
    路，既為雙向道路，原舉發及裁決單位並未就事實進行查證
    ，僅依舉發單位偏頗認定，增生受處分人等無端困擾和各項
    損失，為此聲明異議，請求撤銷原處分云云。
三、按汽車駕駛人停車時，有不依順行方向，或不緊靠道路右側
    ，或併排停車，或單行道不緊靠路邊停車；停車時間、位置
    、方式、車種不依規定者，各處罰鍰新臺幣六百元以上一千
    二百元以下罰鍰；停車指車輛停放於道路兩側或停車場所，
    而不立即行駛。又「停車時應依車輛順行方向緊靠道路右側
    ，但單行道應緊靠路邊停車。其右側前後輪胎外側距離緣石
    或路面邊緣不得逾四十公分，在單行道左側停車時，比照辦
    理。」道路交通管理處罰條例第五十六條第一項第六款、第
    九款、第三條第十款及道路交通安全規則第一百十二條第二
    項分別定有明文。又按汽車駕駛人之行為，有違規停車而「
    駕駛人」不在場之情形，當場不能或不宜攔截製單舉發，經
    以科學儀器取得證據資料證明其行為違規者，「得對汽車所
    有人逕行舉發處罰」；逕行舉發，應記明車輛牌照號碼、車
    型等可資辨明之資料，以汽車所有人為被通知人製單舉發。
    逕行舉發違反道路交通管理事件，經汽車所有人依通知之應
    到案日期前到案，並告知違規駕駛人姓名、身分證統一編號
    及住址者，處罰機關應即另行通知違規駕駛人到案依法處理
    ；逾應到案日期，處罰機關應依本條例第八十五條第三項規
    定「處罰該汽車所有人」。道路交通管理處罰條例第七條之
    二第一項第七款、第二項第四款、第八十五條、違反道路交
    通管理事件統一裁罰基準及處理細則第二十四條與違反道路
    交通管理事件統一裁罰標準表亦有明定。
四、經查：本六件受處分人方志航、沈淑茹、沈慧如、陳威廷、
    甲○○、黃裕民，分別於上開時、地，其所有之車號依序為
    ：九六六六─ＬＨ、九一七○─ＰＴ、Ｓ二─三六四八、Ｎ
    Ｃ─三六七三、五九三三─ＨＴ、ＰＣ─六五三八號自用小
    客車，均因不依順行方向停車之違規事實，經台中縣警察局
    霧峰分局員警以採證照片依法逕行舉發之情，有原舉發機關
    員警舉發之違反道路交通管理事件通知單六紙、採證照片六
    張與裁決書六份在卷可稽，並据證人即現場舉發員警乙○○
    、丙○○二人於本院審理中到庭所証述明確。雖受處分人等
    六人以上開情詞置辯，惟查：本六件舉發違規地點，交通單
    位並未劃設有任何「禁止臨時停車」或「禁止停車」之標誌
    或標線存在，該路段確實可以停車，固可認為實在。然原舉
    發機關並非以「禁止臨時停車」或「禁止停車」之違規行為
    ，而掣單舉發本六件違規。再者，停車指車輛停放於道路「
    兩側」，而停車時應依車輛「順行方向」（指雙向以上車道
    ）「緊靠道路右側」停車，但單行道應「緊靠路邊」停車。
    其「右側『前後』輪胎外側」距離緣石或「路面邊緣不得逾
    四十公分」；在單行道「左側」停車時，比照辦理。道路交
    通安全規則第一百十二條第二項之規定甚詳，簡言之，不論
    雙向以上或單行車道，停車時其「右側前後輪胎外側距離緣
    石或路面邊緣不得逾四十公分」，亦即在無任何特定標線之
    道路，均不得「斜向停車」，可以認定。且查前揭交通法令
    之所以詳細規定車輛停車時，需順行、緊靠路邊右側（雙向
    道）或左側（單行道）、右側前後輪胎外側距離路面邊緣不
    得逾四十公分等內容，其目的在於加強道路交通管理，維護
    交通秩序，確保交通安全而設，尤其是車輛停車時不依順行
    方向或有斜停之情形，不但佔用雙向道或單行道之內側道路
    空間，更增來往他車行車之危險。受處分人方志航、沈淑茹
    、沈慧如、陳威廷、甲○○、黃裕民六人所有之自用小客車
    ，明顯違規斜向停放於雙向道上，車尾皆佔至道路內側，且
    駕駛人並未在駕駛座上，此有原舉發機關之採證照片在卷可
    佐。再經本院依卷附採證相片，比對該處日間照片之道路中
    線相對位置，足見受處分人六人所有之上開自小客車，右側
    前後輪胎並未緊靠道路外側邊緣且斜向停放，顯已造成該路
    段可得通行之道路寬度縮減，阻礙他車之出入通行，其顯有
    妨礙他車通行處所之違規停車行為，至屬灼然。再道路交通
    法令就汽車駕駛人之停車設有各項規定，係為加強道路交通
    管理，維護交通秩序，確保交通安全，且為保護他人權益而
    定，非為汽車駕駛人之便利而設，受處分人六人以其個人之
    便利，將自用車輛斜向停放於路邊，明顯妨礙他車通行，更
    造成用路人之交通不便與危險，是受處分人等六人確有前揭
    不依順行方向停車之違規，堪以認定。受處分所辯顯係對道
    路交通法規之誤解，殊無可取。從而，原處分機關交通部公
    路總局臺中區監理所、豐原監理站援引上開規定，各裁處受
    處分人六人罰鍰九百元，並無不當。本六件異議為無理由，
    應予駁回。
五、據上論斷，應依道路交通管理處罰條例第八十七條、道路交
    通案件處理辦法第十九條規定，裁定如主文。
中    華    民    國    97    年    2     月    12    日
                  交通法庭  法  官   許金樹
如不服本裁定，應於送達後五日內，向本院提出抗告狀。
以上正本證明與原本無異。
中    華    民    國    97    年    2     月    12    日
                            書記官   王崑煜


司法院資訊處製作；財團法人民間司法改革基金會備份。
